最高法院刑事判決　　　　　　九十四年度台上字第三四０三號
　　上　訴　人　甲○○
　　　　　　　　　　　　號（另案在台灣台中監獄執行中）
　　選任辯護人　蕭慶鈴律師
上列上訴人因違反槍砲彈藥刀械管制條例案件，不服台灣高等法
院台中分院中華民國九十四年三月三十日第二審更審判決（九十
四年度上更(一)字第四五號，起訴案號：台灣台中地方法院檢察署
九十二年度偵字第七六一二、一二０四九號），提起上訴，本院
判決如下：
    主  文
原判決撤銷，發回台灣高等法院台中分院。
    理  由
本件原判決認定：上訴人甲○○於不詳時地取得如原判決附表所
示具殺傷力之衝鋒槍、步槍、手槍、子彈、槍枝之主要組成零件
、改造手槍，旋即未經許可，無故持有之，嗣於民國九十二年三
月八日晚上十時許在台中市○○區○○路一八三號附近之停車場
內，因與天道盟鷹中會綽號「奶妹」之不詳姓名男子等人發生爭
吵，即將如原判決附表一、二所示具殺傷力之以色列制式沙漠之
鷹手槍、制式三五七左輪手槍、貝瑞塔改造手槍、迷你烏玆衝鋒
槍，並均於其內裝填子彈，分別交付予張有志、林俊榮、曾贊元
、何明蔚（上開四人均經原審另案判刑在案）等人持有以備械鬥
，事後幸渠等未發生械鬥，上訴人乃分別將前揭槍彈委託張有志
、林俊榮、曾贊元代為保管藏放。嗣分別於如原判決附表所示時
間、地點，為警起獲如該等附表所示之槍枝、子彈、槍枝之主要
組成零件等情，因而撤銷第一審諭知上訴人無罪之判決，改判依
想像競合犯從一重論處上訴人未經許可持有衝鋒槍、步槍、手槍
罪刑，固非無見。
惟查：(一)、按槍砲彈藥刀械管制條例第十一條第四項原規定「未
經許可，持有、寄藏或意圖販賣而陳列第一項所列槍砲」罪，業
經九十四年一月二十六日修正刪除，同年月二十八日生效，該刪
除之規定，分別併入修正後之槍砲彈藥刀械管制條例第八條第四
項，且修正後之該條例第八條第四項規定之法定刑為：「三年以
上十年以下有期徒刑，併科新台幣七百萬元以下罰金」，而修正
前該條例第十一條第四項規定之法定刑則為：「一年以上七年以
下有期徒刑，併科新台幣七百萬元以下罰金」，修正前之處罰較
修正後之處罰為輕，乃原審於該條例修正生效後之九十四年三月
三十日判決，竟未予比較，即逕行適用修正前之法條予以論處，
於法已屬有違。(二)、科刑之判決書，須將認定之犯罪事實詳記於
事實欄，然後於理由內逐一說明其憑以認定之證據，及其認定之
理由，以使事實與理由兩相一致，方為合法，倘理由欄已加說明
，而事實欄無此記載，則理由失其依據，足以構成撤銷之原因。
原判決理由欄援引共犯張有志於警詢時所供：「（問：上述〈即
附表三〉物品係何人所有？）係乙名綽號『大賓』之男子分別於
九十二年三月五日左右，在台中市○○區○○路一段附近將一支
制式ＡＫ四七步槍、子彈七十二顆及彈匣二個等物品；另於九十
二年四月一日左右，在台中市○○區○○路一段附近，將一支Ｍ
一六步槍（槍號ＰＲ一七六二一０）、制式Ｍ一六步槍子彈三十
七顆、彈匣二個分別交給我代為保管」、「綽號『大賓』係甲○
○……」、「綽號『大賓』之男子確實於九十二年三月八日左右
有請我代為保管過一支制式ＡＫ四七步槍、子彈七十二顆及彈匣
二個、一支Ｍ一六步槍（槍號ＰＲ一七六二一０）、制式Ｍ一六
步槍子彈三十七顆及彈匣二個等物品無誤」、「（問：現在該支
制式ＡＫ四七步槍在何處？）該支制式ＡＫ四七步槍，綽號『大
賓』之男子於九十二年三月底左右有前來取走，只留下ＡＫ四七
步槍子彈七十二顆、一支制式Ｍ一六步槍（槍號ＰＲ一七六二一
０）、制式Ｍ一六步槍子彈三十七顆及彈匣二個等物品」等語，
據為論處上訴人罪刑之部分證據（見原判決第六頁第十行至第七
頁第二行）。依張有志上開供述，上訴人似一併持有一支制式Ａ
Ｋ四七步槍，然原判決事實欄附表一、二、三則未記載上訴人持
有該支制式ＡＫ四七步槍，前述理由已失其依據，難認適法。(三)
、上訴人前因於九十年十二月間，明知林明勇（已歿，另由公訴
人為不起訴處分）在彰化市○○路金大都ＫＴＶ旁之停車場所交
付之制式ＡＫ四七步槍一支（含彈匣一個）、制式九０手槍一支
、制式點二五手槍一支、子彈三十三顆，係具殺傷力之槍、彈，
竟未經許可，受林明勇之託帶回彰化縣和美鎮○○路四十巷二號
住處藏放等行為，經台灣台中地方法院於九十三年六月二十三日
以九十三年度訴字第八四六號刑事判決，認上訴人係想像競合犯
槍砲彈藥刀械管制條例第七條第四項之寄藏步槍及同條例第十二
條第四項之寄藏子彈等罪，而從一重論處寄藏步槍罪刑確定，有
上開台灣台中地方法院刑事判決書影本及台灣高等法院被告前案
紀錄表存卷可稽（見原審上更(一)卷第三十六頁至第四十五頁）。
依前開資料所示，上訴人於九十年十二月間即寄藏、持有制式Ａ
Ｋ四七步槍一支，此在本件上訴人被查獲持有具殺傷力之槍彈及
槍枝之主要組成零件之前，且依共犯張有志上開於警詢時之陳述
，上訴人約於九十二年三月上旬曾請其代為保管制式ＡＫ四七步
槍一支，如若屬實，則上訴人託請張有志保管之該支制式ＡＫ四
七步槍，是否即上訴人於九十年十二月間受林明勇之託代為寄藏
之制式ＡＫ四七步槍？即值研酌，實情為何？為明真相，且此關
涉上訴人本件所犯與其前犯之寄藏步槍案件有無裁判上一罪關係
？是否為該案確定判決效力所及？於上訴人之利益有重大關係，
自應詳予查明，原判決未根究明白，遽以上訴人前犯之寄藏步槍
案件其查獲之時地與本件時地無關，且上訴人否認涉有本件犯行
等由，逕認本件非上訴人前犯之寄藏步槍案件效力所及（見原判
決第十三頁第十三行至第十九行），自嫌速斷而難昭折服。以上
，或係上訴意旨所指摘，或為本院得依職權調查之事項，應認原
判決仍有撤銷發回更審之原因。原判決認上訴人想像競合犯未經
許可持有槍砲之主要組成零件罪部分，基於審判不可分原則，併
予發回。
據上論結，應依刑事訴訟法第三百九十七條、第四百零一條，判
決如主文。
中　　華　　民　　國　九十四　年　　六　　月　二十三　日
                      最高法院刑事第十二庭
                          審判長法官  謝　俊　雄
                                法官  陳　世　雄
                                法官  蘇　振　堂
                                法官  吳　信　銘
                                法官  徐　文　亮
      本件正本證明與原本無異
                                      書  記  官
中　　華　　民　　國　九十四　年　　六　　月　二十八　日
                                                Ａ
